臺灣桃園地方法院行政訴訟判決　
111年度交字第66號
原      告  陳永正(即正煇企業社)

被      告  桃園市政府交通事件裁決處
                      設桃園市○○區○○路00號7~8樓
代  表  人  張丞邦    住同上
訴訟代理人  黃一鳴律師
上列當事人間交通裁決事件，原告不服被告民國111年1月17日桃
交裁罰字第58－D00000000號裁決，提起行政訴訟，本院判決如下
：
    主  文
原告之訴駁回。
訴訟費用新臺幣參佰元由原告負擔。
    事實及理由
壹、程序方面：
一、按「某商行為某甲獨資經營，固難認為有當事人能力，但某
    甲在一、二兩審既以法定代理人名義，代其自己獨資經營之
    某商行而為訴訟行為，與實際上自為當事人無異，祇應於當
    事人欄內予以改列，藉資糾正，不生當事人能力欠缺之問題
    。」(最高法院44年臺上字第271號判例意旨參照)。經查，
    本件被告於民國111年1月17日填製桃交裁罰字第58－D000000
    00號裁決書（下稱原處分）之受處分人記載：「正煇企業社
    (獨資)負責人：陳永正」等語(見本院卷第7頁)，足見，正
    煇企業社係屬陳永正個人獨資經營之商號。又依上揭判例意
    旨，獨資經營商號之個人，如因商號業務涉訟，固應以其個
    人名義起訴或被訴，然於其姓名下方，以括弧註明即某商號
    者，則無不可(吳明軒著中國民事訴訟法上冊第140頁參照)
    。故本件原告陳永正以個人名義起訴，不生當事人能力欠缺
    之問題。
二、本件係因原告不服被告所為道路交通管理處罰條例（下稱處
    罰條例）第8 條之裁決而提起撤銷訴訟，依行政訴訟法第23
    7 條之1 ，應適用交通裁決事件訴訟程序。本件因卷證資料
    已經明確，本院依行政訴訟法第237 條之7 規定，不經言詞
    辯論，直接裁判。
貳、實體方面：                                  
一、事實概要：
    原告於民國110年10月1日12時27分許，駕駛車牌號碼00－000
    0號自用小貨車（下稱系爭車輛），行經桃園市平鎮區快速
    路一段（台66線快速道路24K+160下方時）時，為桃園市政
    府警察局交通警察大隊（下稱舉發機關）員警認原告有「駕
    車行經有燈光號誌管制之交岔路口闖紅燈」之違規，遂逕行
    舉發並填製桃警局交字第D00000000號之舉發違反道路交通
    管理事件通知單（下稱系爭舉發通知單），記載應到案日期
    110年12月4日前，並移送被告處理。嗣原告於期限內到案陳
    述不服舉發，經被告函請舉發機關協助查明事實後，認原告
    確有「駕車行經燈光號誌管制之交岔路口闖紅燈」之違規，
    即於111年1月17日填製桃交裁罰字第58－D00000000號裁決書
    （下稱原處分），爰依道路交通管理處罰條例（下稱處罰條
    例）第53條第1項及違反道路交通管理事件統一裁罰基準及
    處理細則（下稱裁罰基準及處理細則）等規定，裁處原告罰
    鍰新臺幣（下同）2,700元，並記違規點數3點等處分。原告
    不服，於是提起本件行政訴訟。
二、原告起訴主張及聲明：
（一）主張要旨：舉發照片只有越線，並未闖紅燈，請改判為越
      線。
（二）聲明：撤銷原處分。
三、被告答辯及聲明：
（一）答辯要旨：
    ⒈引用處罰條例第4條第2項、第7條之2第1項第7款、第53條
      第1項、第63條第1項第3款、道路交通安全規則（下稱道
      安規則）第102條第1項第1款、道路交通標誌標線號誌設
      置規則（下稱設置規則）第170條第1項前段、第206條第1
      項第5款第1目、交通部82年4月22日交路字第009811號函
      文，及臺灣新北地方法院105年度交字第201號等相關交通
      法規之條文、函示與判決（詳卷附答辯狀）。
    ⒉舉發機關110年12月17日桃警交大法字第1100025125號函文
      表示略以：「…審據現場違規連續採證畫面，繫案路口號
      誌顯示為圓形紅燈，旨揭車輛係於畫面時間『12：27：51』
      超越停止線，於後續行至路口範圍並左轉快速路一段986
      巷，以闖紅燈論處應無違誤…」等語。
    ⒊綜上所述，系爭車輛駕駛因有「駕車行經有燈光號誌管制
      之交岔路口闖紅燈」之情，已該當處罰條例第53條第1項
      規定之要件。是被告依法裁處，應無違誤，原告之訴為無
      理由。
（二）聲明：駁回原告之訴。
四、本院之判斷：
（一）前提事實：
      原告於110年10月1日12時27分許，駕駛系爭車輛行經桃園
      市平鎮區快速路一段（台66線快速道路24K+160下方時）
      時，為舉發機關員警認原告有「駕車行經有燈光號誌管制
      之交岔路口闖紅燈」之違規等情，此有舉發機關110年12
      月17日桃警交大法字第1100025125號函文（見本院卷第37
      頁）、違規採證照片（見本院卷第39頁）、違規錄影畫面
      擷取照片（見本院卷第40至41頁）、系爭舉發通知單（見
      本院卷第44頁）、汽車車籍查詢（見本院卷第51頁）、交
      通違規案件陳述書（見本院卷第53頁）等資料各1份在卷
      可憑。
（二）被告認定原告有「駕車行經有燈光號誌管制之交岔路口闖
      紅燈」之違規，並無違誤：
    ⒈按「汽車駕駛人，行經有燈光號誌管制之交岔路口闖紅燈
      者，處新臺幣1,800元以上5,400元以下罰鍰」，處罰條例
      第53條第1 項定有明文。又「汽車行駛至交岔路口，其行
      進、轉彎，應依下列規定：一、應遵守燈光號誌或交通指
      揮人員之指揮，遇有交通指揮人員指揮與燈光號誌並用時
      ，以交通指揮人員之指揮為準」，亦為道安規則第102條
      第1項第1款所明定。
    ⒉復按交通部82年4月22日交路字第009811號函表示：「一、
      有關闖紅燈行為之認定，於道交處罰條例中並未見相關之
      解釋。另依道路交通標誌標線號誌設置規則第170 條第1
      項『停止線用以指示行駛車輛停止之界限，車輛停止時，
      其前懸部分不得伸越該線』及同規則第206條第1 項第5款『
      車輛面對圓形紅燈表示禁止通行，不得超越停止線或進入
      路口』，若據此認定超越停止線即為闖紅燈，則一般大眾
      恐難以接受，亦非道交處罰條例當初立法精神。二、為促
      使駕駛人回歸於對標線之認知，同時兼顧執法技術層面與
      大眾接受程度，茲將面對圓形紅燈時超越停止線或闖紅燈
      之認定敘述如後提供參考：（一) 車輛面對圓形紅燈時仍
      逕予穿越路口至銜接路段，含左轉、直行迴轉及右轉（依
      箭頭綠燈允許行駛者除外）即視為闖紅燈之行為。（二）
      有繪設路口範圍者：車輛無視於紅燈警示，有穿越路口之
      意圖，而車身已伸入路口範圍亦視同闖紅燈；若僅伸越停
      止線而未達路口範圍者，則視為不遵守標線指示（可以處
      罰條例第60條第2項第3 款之規定處分之）。（三）無繪
      設路口範圍者：以車輛無視於紅燈號誌，而有穿越路口之
      企圖，其車身並已伸越停止線並足以妨害其他方向人（若
      有行人穿越道）、車通行者亦以闖紅燈論處；若僅車身伸
      越停止線則以不遵守標線指示視之。（四）目前交岔路口
      已繪設網狀黃線區者暫以該範圍視作路口，未繪設者請公
      路主管機關依內政部警政署65年2 月16日警署交字第0024
      9 號函之規定，視路況車況繪設路口範圍。（五）另路口
      設有照相設施者並請有關單位依會議結論之認定標準配合
      調整以更能明確認定」，上開函釋內容，除紅燈右轉部份
      ，因道路交通管理處罰條例於94年12月28日修正增訂第53
      條第2項規定，而不再視為同條第1 項規定之闖紅燈外，
      其餘關於闖紅燈之認定標準，經核與處罰條例第53條第1
      項規定意旨無違，自得參酌適用。
　　⒊又前開法條規範之目的，係在要求車輛面對圓形紅燈時，
      應停止車輛繼續前進，勿再進入該交岔路口，意使該交岔
      路口內之車輛淨空，以便與該道路交岔之另一道路用路人
      ，可放心進入該交岔路口內而直行、左轉、右轉，而不致
      發生危險，並期藉上開罰責收阻嚇及警告之效。據此，條
      文既已明文規定「車輛面對圓形紅燈表示禁止通行，不得
      超越停止線或進入路口」，是以該路口不論係十字路口或
      T字路口均同，車輛面對圓形紅燈時，均應禁止通行，不
      得進入路口，以避免侵害其他用路人使用該交岔路口之路
      權。
　　⒋經查，本院勘驗舉發過程之錄影光碟，其內容如下：「⒈檔
      案名稱：L9-9268。⒉光碟播放時間共10秒，本檔案之錄影
      畫面係2021年10月1日12時許所錄製，為路口監視器之錄
      影畫面。⒊錄影畫面一開始，前方路口號誌係呈現『紅燈』
      狀態，嗣錄影畫面時間12時27分50秒許，原告駕駛車牌號
      碼00－0000號自用小貨車（下稱系爭車輛）出現於錄影畫
      面內，並行駛於迴轉道上。⒋錄影畫面時間12時27分52秒
      許，系爭車輛於上開路口號誌仍處於『紅燈』狀態下，穿越
      路口之停止線及行人穿越道後，即直接左轉。快速路一段
      986巷」等情（見本院卷第59頁），核與舉發機關110年12
      月17日桃警交大法字第1100025125號函文表示略以：「說
      明：二、…審據現場違規連續採證畫面，繫案路口號誌顯
      示為圓形紅燈，旨揭車輛係於畫面時間『12：27：51』超越
      停止線，於後續行至路口範圍並左轉快速路一段986巷，
      以闖紅燈論處應無違誤」等語（見本院卷第37頁），大致
      相符，並有違規採證照片、路口監視器錄影畫面擷取照片
      、系爭舉發通知單等資料（見本院卷第39至41頁、第44頁
      ）在卷可佐。足認原告於110年10月1日12時27分許，即該
      違規地點之交岔路口號誌已呈現「紅燈」狀態時，原告所
      駕駛之系爭車輛尚未抵達其行向之停止線，卻仍持續往前
      行駛通過路口後即直接左轉進入快速路一段986巷內，可
      知系爭車輛違規闖紅燈之事實明確。
　　⒌至原告主張：其只有越線，並未闖紅燈等語。惟查，依上
      開勘驗筆錄內容觀之，系爭車輛不僅超越停止線，甚至於
      穿越路口之行人穿越道後，即逕自左轉快速路一段986巷
      內。足見，原告上開主張，顯與事實不符。再者，即使依
      上開違規採證照片（見本院卷第39頁）所示，可知系爭車
      輛係於紅燈亮起後未依規定停止，並超越停止線行駛至行
      人穿越道上，亦即已進入路口範圍之「行人穿越道」上，
      是難認原告僅是超越停止線之違規而已。況停止線僅係用
      以指示行駛車輛停止之界限，車輛停止時，其前懸部分不
      得伸越該線（參照道路交通標誌標線號誌設置規則第170
      條第1項前段），可知若駕駛汽車於到達停止線前即發現
      其行向號誌為紅燈時，其應予停止，且其前懸部分不得伸
      越該停止線，苟於號誌為綠燈時固已通過停止線，然若於
      其尚未完成穿越路口至銜接路段（含左轉、直行、迴轉）
      時所面對之行向號誌已轉換為紅燈時，依客觀情況如其尚
      未進入路口且立即停止並無困難或影響其他用路人之行進
      路線時，自不得無視該紅燈號誌，僅執其係於非紅燈時已
      通過停止線，而仍繼續往前行駛而穿越路口至銜接路段（
      含左轉、直行、迴轉）。本件系爭車輛於行向號誌轉換為
      紅燈後，根本尚未到達停止線，遑論停止線前方之行人穿
      越道（即斑馬線），此時系爭車輛立即停止顯無困難或影
      響其他用路人之行進路線，依法自應立即停止而非繼續行
      駛而進入路口範圍之「行人穿越道」上。是即使依違規採
      證照片（見本院卷第39頁）所示，系爭車輛仍屬「車輛面
      對圓形紅燈而進入路口」之「闖紅燈」行為無訛。故原告
      上開主張，顯係卸責之詞，不足採信。
　　⒍綜上所述，堪認本件原告確實有於前揭違規時間、地點紅
      燈左轉之違規行為事實。又原告為持有合法駕駛執照之人
      ，對於道路交通安全規則理應知悉，故本件原告之違規行
      為，縱認非故意，亦有「應注意，能注意，而未注意」之
      過失責任。故本件被告認定原告有「駕車行經有燈光號誌
      管制之交岔路口闖紅燈」之違規，並無違誤。　
（三）被告以原處分裁罰原告罰鍰2,700元、記違規點數3點，並
      無違誤：
    ⒈按「汽車駕駛人，行經有燈光號誌管制之交岔路口闖紅燈
      者，處新臺幣1,800元以上5,400元以下罰鍰」、「汽車駕
      駛人有下列各款所列條款之一者，除依原條款處罰鍰外，
      並予記點：三、有第43條、第53條、第53條之一或第54條
      情形之一者，各記違規點數3點」，處罰條例第53條第1 
      項、第63條第1項第3款分別定有明文。
    ⒉次按裁罰基準及處理細則第1條規定：「本細則依道路交通
      管理處罰條例第92條第4項規定訂定之」、第2條第1項、
      第2項規定：「處理違反道路交通管理事件之程序及統一
      裁罰基準依本細則之規定辦理。前項統一裁罰基準，如附
      件違反道路交通管理事件統一裁罰基準表」，核上開處罰
      條例第92條第4項所授權交通部會同內政部訂定之裁罰基
      準及處理細則及其附件「違反道路交通管理事件統一裁罰
      基準表」（下稱裁罰基準表），就其立法目的及功能，乃
      為防止處罰機關枉縱或偏頗，用以維持裁罰之統一性與全
      國因違反道路交通管理事件受處罰民眾之公平，不因裁決
      人員不同，而生偏頗，寓有避免各監理機關於相同事件恣
      意為不同裁罰之功能，並非法所不許，於憲法上保障人民
      財產權之意旨並無牴觸（此並有司法院釋字第511號解釋
      意旨理由足資參照），是被告自得依此裁罰基準表而為裁
      罰。
    ⒊原告確有「駕車行經有燈光號誌管制之交岔路口闖紅燈」
      之違規行為，已詳如前述，且原告係於應到案期限內到案
      聽後裁決，是被告依裁罰基準表規定：「小型車」、「汽
      車駕駛人，行經有燈光號誌管制之交岔路口闖紅燈」，於
      期限內繳納或到案聽候裁決者，裁處罰鍰2,700元。是本
      件被告依處罰條例第53條第1項、第63條第1項第3款、裁
      罰基準及處理細則及裁罰基準表等規定，以原處分裁罰原
      告2,700元之罰鍰，並記違規點數3點，經核即屬於法有據
      ，該等處分並無違誤。故原告訴請撤銷原處分，為無理由
      ，應予駁回。
（四）本件判決基礎已臻明確，兩造其餘之攻擊防禦方法及訴訟
      資料經本院審酌後，核與判決結果不生影響，無一一論述
      之必要，附此敘明。
五、本件第一審裁判費為裁判費300元，應由原告負擔，爰確定
    第一審訴訟費用額如主文第二項所示。
六、據上論結，本件原告之訴無理由，依行政訴訟法第237條之8
      第1項、第98條第1項前段等規定，判決如主文。
中　　華　　民　　國　　111 　年　　8 　　月　　26　　日
　　　　　　　　　行政訴訟庭　法　官　黃漢權
上為正本係照原本作成。
如不服本判決，應於判決送達後20日內，向本院提出上訴狀並表
明上訴理由（原判決所違背之法令及其具體內容或依訴訟資料可
認為原判決有違背法令之具體事實），其未載明上訴理由者，應
於提出上訴後20日內向本院補提理由書（上訴狀及上訴理由書均
須按他造人數附繕本，如未按期補提上訴理由書，則逕予駁回上
訴），並應繳納上訴裁判費新臺幣750元。
中　　華　　民　　國　　111 　年　　8 　　月　　26　　日
　　　　　　　　　　　　　　　書記官　蕭竣升